臺灣高等法院臺中分院刑事判決　　　　96年度上訴字第2009號
上　訴　人　臺灣臺中地方法院檢察署檢察官
上　訴　人
即　被　告　丙○○
　　　　　　　　　　現另案於臺灣臺中監獄執行中
指定辯護人　本院公設辯護人　己○○
上列上訴人因被告強盜等案件，不服臺灣臺中地方法院96年度訴
字第23號中華民國96年3月21日第一審判決（起訴案號：臺灣臺
中地方法院檢察署95年度偵字第21099號），提起上訴，本院判
決如下：
    主    文
原判決關於竊盜、搶奪及定應執行刑部分均撤銷。
丙○○竊盜，處有期徒刑伍月，減為有期徒刑貳月又拾伍日；又
共同意圖為自己不法之所有，而搶奪他人之動產，處有期徒刑捌
月，減為有期徒刑肆月。
其他上訴駁回。
撤銷改判與上訴駁回部分所處之有期徒刑，應執行有期徒刑拾貳
年貳月。
    事  實
一、丙○○意圖為自己不法之所有，先於如附表編號八所示之時
    間、地點，以自備之鑰匙一把（業已丟棄而未扣案），竊取
    如附表編號八所示壬○○所有之車牌號碼SWF─二三八號輕
    型機車一部（該機車係壬○○於民國九十五年八月十七日十
    六時，在臺中縣潭子鄉○○村○○街九十三巷八十七弄四十
    八號，為某不詳姓名、年籍之成年人所竊取之物）得手。復
    分別於如附表編號一至六所示之時間、地點，頭戴半罩式安
    全帽，手持其所有，客觀上足對人之生命、身體、安全構成
    威脅，具有危險性之兇器西瓜刀一把（業已丟棄而未扣案）
    ，分別以強暴或脅迫之方式，至使如附表編號一至六所示之
    人均不能抗拒，而強取如附表編號一至六所示之財物。又丙○○另與劉志興（業經臺灣臺中地方法院以96年度訴緝字第
    210號判處有期徒刑八月，嗣劉志興雖提起上訴，然已經其
    撤回上訴而確定在案）共同基於意圖為自己不法所有之犯意
    聯絡，共同於如附表編號七所示時間、地點，由丙○○騎乘
    不詳車牌號碼之另一贓車附載劉志興，由劉志興徒手搶奪癸○○所有如附表編號七所示之財物。上開丙○○與劉志興所
    得財物，均花用淨盡。嗣經警方於偵辦如附表編號一至六所
    示之加重強盜案件及如附表編號八所示之竊盜案件時，因發
    覺被害人所述之犯嫌特徵與丙○○相似，因而通知丙○○到
    案，經其坦承犯行，並就如附表編號七所示搶奪犯行，在具
    有偵查權限之公務員發覺犯罪人前，即於員警張維忠詢問時
    自首犯罪，再於其後本案偵查、審理期間到庭接受裁判。
二、案經臺中縣警察局豐原分局報告臺灣臺中地方法院檢察署檢
    察官偵查起訴。
    理  由
壹、程序部分：
一、按現行刑事訴訟法為保障被告之反對詰問權，排除具有虛偽
    危險性之傳聞證據，以求實體真實之發見，於該法第一百五
    十九條第一項明定被告以外之人於審判外之言詞或書面陳述
    ，除法律有規定者外，不得作為證據。又被告以外之人於審
    判外之陳述，雖不符前四條之規定（即刑事訴訟法第一百五
    十九條之一至同條之四），而經當事人於審判程序同意作為
    證據，法院審酌該言詞陳述或書面陳述作成時之情況，認為
    適當者，亦得為證據；當事人、代理人或辯護人於法院調查
    證據時，知有第一百五十九條第一項不得為證據之情形，而
    未於言詞辯論終結前聲明異議者，視為有前項之同意，刑事
    訴訟法第一百五十九條之五定有明文。本件除被告之指定辯
    護人於原審爭執證人乙○○、辛○○、戊○○於警詢中證詞
    之證據能力外，檢察官、被告指定辯護人及被告於原審及本
    院審理時並未就卷內其他證據資料之證據能力有所爭執，且
    迄本院言詞辯論終結前，均未主張有刑事訴訟法第一百五十
    九條第一項不得為證據之情形，是應認已同意卷內證據均得
    作為證據，且經本院審酌後，認無不適當之情形，應認本案
    調查之卷內證據均有證據能力，合先敘明。
二、次按被告以外之人，於審判外之言詞或書面陳述，除法律有
    規定者外，不得作為證據；又被告以外之人（包括證人、鑑
    定人、告訴人、被害人及共同被告等）於檢察事務官、司法
    警察官或司法警察調查中所為之陳述，與審判中不符時，其
    先前之陳述具有較可信之特別情況，且為證明犯罪事實存否
    所必要者，得為證據，刑事訴訟法第一百五十九條第一項、
    第一百五十九條之二分別定有明文。是被告以外之人於司法
    警察（官）調查中所為之陳述，依刑事訴訟法第一百五十九
    條第一項規定，係屬傳聞證據，原則上無證據能力，惟如該
    陳述與審判中不符時，其先前之陳述具有較可信之特別情況
    ，且為證明犯罪事實存否所必要者，依同法第一百五十九條
    之二規定（即刑事訴訟法第一百五十九條第一項所指之「除
    法律有規定者外」），始例外認為有證據能力；如該陳述與
    審判中相符時，因該陳述並不符合刑事訴訟法第一百五十九
    條之二有關傳聞例外之規定，故不得作為認定本案犯罪事實
    有無之證據，此時，當以證人於審判中之陳述作為證據。另
    所謂「前後陳述不符」之要件，應就前後階段之陳述進行整
    體判斷，以決定其間是否具有實質性差異，惟無須針對全部
    陳述作比較，陳述之一部分有不符，亦屬之。又「證明犯罪
    事實之存否所必要」，即使用證據之必要性，係指因無法再
    從同陳述者取得證言，而有利用原陳述之必要性，只要認為
    該陳述是屬於與犯罪事實存否相關之事實，並為證明該事實
    在實質上之必要性即可。而「具有可信之特別情況」，係指
    依陳述時之外部客觀情況而言，足以令人相信該陳述是虛偽
    之危險性不高，必須綜合該陳述是否未受到外力影響；陳述
    人之觀察、記憶、表達是否正確及有無偽證之各項因素，而
    為判斷。經查：本件證人乙○○、辛○○、戊○○於警詢之
    陳述與在原審審判中所陳述相符，依前開說明，應以其等在
    原審審理時所述作為證據，其等警詢所述應無證據能力，亦
    予敘明。
貳、實體部分
一、訊據被告丙○○對於上開犯罪事實均坦承不諱，並經被害人
    乙○○、辛○○、甲○○、庚○○、戊○○於本件原審審理
    時（原審96年度訴字第23號卷第78至86頁、第90至94頁）及
    被害人癸○○（台中縣警察局豐原分局豐警偵字第09500061
    87號刑案偵查卷宗第29至31頁）、丁○○於警詢中（原審96
    年度訴字第23號卷第103至104頁）證述甚明，且有車輛竊盜
    、車牌失竊資料個別查詢報表─查詢車輛認可資料一紙（台
    中縣警察局豐原分局豐警偵字第0950006187號刑案偵查卷宗
    第43頁）、豐原分局轄內九十五年九月份重大刑案犯罪模式
    分析一紙（台中縣警察局豐原分局豐警偵字第0950006187號
    刑案偵查卷宗第35頁）、臺中縣警察局豐原分局重大刑案管
    制統計表三紙（台中縣警察局豐原分局豐警偵字第09500061
    87號刑案偵查卷宗第32至34頁）、臺中縣警察局重大刑案通
    報單六紙（台中縣警察局豐原分局豐警偵字第0950006187號
    刑案偵查卷宗第36至41頁）及監視攝影器翻拍照片十一張（
    台中縣警察局豐原分局豐警偵字第0950006187號刑案偵查卷
    宗第50至52頁）在卷可資佐證，足見被告自白與事實相符，
    應堪採信。本件事證明確，被告上開加重強盜、搶奪及竊盜
    犯行，均堪以認定。
二、按強盜罪之成立，以意圖為自己或第三人不法之所有，施以
    強暴、脅迫、藥劑、催眠術或他法，至使不能抗拒而取他人
    之物或使其交付者為構成要件。所稱「至使不能抗拒」係指
    行為人所施之強暴、脅迫等不法行為，在事實上，已達於使
    被害人無法抗拒或不能抗拒之程度而言；強盜罪之強暴、脅
    迫，祇須抑壓被害人之抗拒或使被害人身體上、精神上處於
    不能抗拒之狀態為已足，其暴力縱未與被害人身體接觸，仍
    無礙於強盜罪責之成立；若當場對被害人施以強暴脅迫，達
    於不能抗拒之程度，即係強盜行為，不能再論以恐嚇取財罪
    名，至被害人有無抗拒，或行為人持以實施強暴脅迫之兇器
    是否取自被害人之處所，及行為後如何離去，均於其是否為
    強盜，不生影響。如果施用強暴脅迫使人不能抗拒而為奪取
    ，即應成立強盜之罪。至所謂強暴脅迫手段，祇須抑壓被害
    人之抗拒，足以喪失其意思自由為已足，縱令被害人實際並
    無抗拒行為，仍於強盜罪之成立，不生影響，最高法院八十
    六年度臺上字第三一四三號、八十九年度臺上字第三０三五
    號、九十一年度臺上字第二六五三號、九十二年度臺上字第
    二九八二號判決要旨可資參照。次按刑法第三百二十一條第
    一項第三款之攜帶兇器竊盜罪，係以行為人攜帶兇器竊盜為
    其加重條件，此所謂兇器，其種類並無限制，凡客觀上足對
    人之生命、身體、安全構成威脅，具有危險性之兇器均屬之
    ，且祇須行竊時攜帶此種具有危險性之兇器為已足，並不以
    攜帶之初有行兇之意圖為必要（最高法院七十九年臺上字第
    五二五三號判例意旨參照）。查一般西瓜刀均刀面鋒利，客
    觀上足對人之生命、身體、安全構成威脅，自屬具有危險性
    之兇器無疑。核被告如附表編號一至六所為，均係犯刑法第
    三百三十條第一項之攜帶兇器加重強盜罪；如附表編號七所
    為，係犯刑法第三百二十五條第一項之搶奪罪；如附表編號
    八所為，則係犯刑法第三百二十條第一項之竊盜罪。被告就
    如附表編號七所示之搶奪犯行，與同案被告劉志興有犯意之
    聯絡及行為之分擔，為共同正犯。被告所犯上開八罪間，犯
    意各別、行為互殊，應予分論併罰。又刑法上所稱「強暴」
    ，乃指一切有形力即物理力之行使而言，不問其係對人或對
    物為之均包括在內；所謂「脅迫」，則指以侵害生命、身體
    、自由、名譽、財產之不法為目的之意思，通知對方足使其
    生恐怖不安之心之一切行為而言（最高法院八十一年度臺上
    字第二三四三號、八十二年度臺上字第五七八八號判決意旨
    參照），另強盜罪中之強暴乃指暴行而言，即有形的抑制人
    之反抗而言，行為人持刀抵住被害人身體，即已屬強暴之行
    為（最高法院九十二年度臺上字第四二四０號判決意旨參照
    ）。被告於如附表編號一、六所示之強盜行為中既以刀架在
    被害人辛○○、丁○○頸部，其已具體的以刀接觸被害人之
    身體對之實施暴行，應認此行為係屬強暴而非脅迫，故檢察
    官起訴書認被告對被害人辛○○、丁○○係強暴、脅迫，尚
    有誤會；另被告並未將刀抵住被害人乙○○頸部等情，業據
    被害人乙○○於原審審理時具結證述甚明，故此行為應屬脅
    迫而非強暴，起訴書認被告對被害人辛○○係強暴、脅迫，
    亦有未洽，均併予指明。又被告於犯如附表編號七所示搶奪
    犯行後，在具有偵查權限之人知悉犯罪人之前，主動向詢問
    之員警張維忠陳明自己係犯罪者，業據證人即當時詢問之警
    員張維忠於原審審理時（原審96年度訴字第23號卷第73至80
    頁）到庭具結證述甚明，為對於未發覺之罪自首而接受裁判
    ，爰依刑法第六十二條前段之規定減輕其刑。至被告雖陳稱
    ：除如附表編號三所示加重強盜犯行外，其餘犯罪均係伊向
    員警自首云云，然查證人張維忠於原審審理時業已明確具結
    證稱：「（問：當時是否懷疑他有去偷竊本案SWF─二三八
    號機車？）當時我們就懷疑。因為那部機車一查，就知道是
    失竊的。發現涉案的時候，我們有拍到影像，去查，發現這
    是失竊的贓車。若不是失竊贓車，我們就去追查車主是否涉
    案。」、「（問：六件強盜部分，你陳述都有被害人報案，
    有的監視錄影照片就有調閱，被害人都有指訴犯嫌外型？）
    是的。剛開始不知道嫌犯是何人，後來查他可能涉犯某案之
    後，我們把其餘類似案件拿出來統合比對。還沒查獲被告之
    前，發現他可能涉案的時候，我們就把類似的、犯案手法相
    同的、犯嫌外型相似的等等綜合，覺得被告可能涉案。因為
    抓不到被告，因此策動他投案。他投案之後，我們拿出資料
    給他看，他也承認。」等語（原審96年度訴字第23號卷第73
    至80頁），是本案除如附表編號七所示搶奪犯罪外，其餘犯
    罪均難認被告有何自首之情形，併予指明。
三、原審對被告所犯如附表編號一至六所示之加重強盜部分，依
    刑法第330條第1項之規定，審酌被告素行不良，仍不思自食
    其力，先後六次公然攜帶兇器為強盜超商之行為，復有如附
    表編號八竊盜機車，及編號七與同案被告劉志興共同搶奪之
    行為，實屬目無法紀，行為除對被害人心理上及財產上造成
    之損害甚鉅外，復嚴重影響社會治安，應予嚴懲，復審酌被
    告於原審審理時完全坦承犯行，並對如附表編號七所示之搶
    奪犯行為自首之犯罪後態度等一切情狀，分別量處如原審判
    決主文所示之刑，並定其應執行之刑，認事用法，核無違誤
    ，量刑亦尚稱妥適。檢察官與被告均提起上訴分認原判決量
    刑過輕或太重云云，指摘原判決不當，皆自無理由，此部分
    上訴咸應予駁回。
四、又原審對被告所犯如附表編號七所示之搶奪及編號八所示之
    竊盜部分論罪科刑（就被告所犯如附表編號七所示之搶奪部
    分並考量其於行為後自首之犯罪後態度等之情狀），本非無
    見，惟為紀念解除戒嚴20週年，予罪犯更新向善之機，所制
    定之中華民國96年罪犯減刑條例業於96年7月16日生效實施
    ，被告此等部分之犯罪時間在中華民國96年4月24日以前，
    所犯搶奪與竊盜罪，均合於減刑條件，原審未及適用，容有
    未合，檢察官就此等部分提起上訴認原判決量刑過輕云云，
    指摘原判決不當，固無理由，惟原審判決就被告所犯此二罪
    部分既未及適用中華民國96年罪犯減刑條例，應由本院將該
    部分及定執行刑部分予以撤銷改判；爰審酌被告素行不佳，
    暨其智識、犯罪動機、目的、犯罪手段、犯罪次數、犯罪所
    得，犯後坦承該部分犯行等一切情狀，量處如主文第二項所
    示之刑，並減其刑期二分之一。
五、末按刑法第56條連續犯之規定業於95年7月1日修正刪除施行
    後，而依新法對於反覆實施犯罪模式之對應處置，除合於「
    接續犯」或「包括一罪」之情形外，原則上應依一行為一罪
    一罰予以併合處罰，即依數罪併罰之規定個別處斷；惟為避
    免因數罪併罰而有量刑過重而產生不合理之現象，自應由法
    院於定其應執行之刑時，基於罰當其罪，符合罪刑相當原則
    目的之考量，予以綜合判斷裁量出一適當之應執行之刑，以
    資調節。本院審酌被告所犯如附表編號一至六所示之加重強
    盜部分，時間緊接、手法均相似，屬反覆實施之犯罪模式，
    又被告犯後坦承全部犯行，顯有悔悟之心，且其年輕識淺，
    思慮不週，而作案時均未傷及被害人，強盜所得財物亦不多
    等情，就上開撤銷改判及駁回上訴部分所處之刑，定其應執
    行刑如主文第四項所示，以資懲儆。至檢察官上訴意旨略以
    ：本件原審在被告各罪之宣告刑上已宣告較低之刑度，定其
    應執行刑時，又未正確適用限制加重原則之量刑原理，原審
    所定執行刑顯然過輕等語，指摘原判決不當。惟按刑之量定
    ，係實體法上賦予法院得自由裁量之事項，倘其未逾越法律
    所規定之範圍，又未明顯違背正義，即不得任意指摘為違法
    。本件原審量刑時，已依刑法第57條之規定審酌被告之上開
    情狀，而量處罪刑不論宣告刑或所定之應執行刑，經核原審
    並未逾越法律所規定之範圍，又無明顯違背正義，檢察官執
    前詞指摘原判決不當，亦無理由，均應予駁回。
六、至被告所有供本案竊盜犯罪所用之鑰匙一把，及供本案加重
    強盜犯罪所用之西瓜刀一把，均未扣案，被告復自承已將之
    丟棄。經查又無其他積極證據足資證明其等現尚屬存在，又
    皆非屬違禁物，爰均不為沒收之諭知，附予敘明。
據上論斷，應依刑事訴訟法第368條、第369條第1項前段、第364
條、第299條第1項前段，刑法第28條、第320條第1項、第325條
第1項、第330條第1項、第62條前段、第51條第5款，中華民國96
年罪犯減刑條例第2條第1項第3款，第7條，判決如主文。
本案經檢察官子○○到庭執行職務。
中　　華　　民　　國　　96　　年　　10　　月　　2 　　日
            刑事第一庭　審判長法　官　陳  紀  綱
                         　   法　官  姚  勳  昌
                              法  官  張  智  雄
竊盜部分不得上訴。
搶奪、加重強盜部分得上訴。
如不服本判決應於收受送達後十日內向本院提出上訴書狀，其未
敘述上訴之理由者並得於提起上訴後十日內向本院補提理由書（
均須按他造當事人之人數附繕本）。
                              書記官  謝  雅  惠
中　　華　　民　　國　　96　　年　　10　　月　　3 　　日
附錄論罪科刑法條
中華民國刑法第320條
（普通竊盜罪、竊佔罪）
意圖為自己或第三人不法之所有，而竊取他人之動產者，為竊盜
罪，處 5 年以下有期徒刑、拘役或 5 百元以下罰金。
意圖為自己或第三人不法之利益，而竊佔他人之不動產者，依前
項之規定處斷。
前二項之未遂犯罰之。
中華民國刑法第325條
（普通搶奪罪）
意圖為自己或第三人不法之所有，而搶奪他人之動產者，處 6 月
以上 5 年以下有期徒刑。
因而致人於死者，處無期徒刑或 7 年以上有期徒刑，致重傷者，
處 3 年以上 10 年以下有期徒刑。
第 1 項之未遂犯罰之。
中華民國刑法第330條
（加重強盜罪）
犯強盜罪而有第 321 條第 1 項各款情形之一者，處 7 年以上有
期徒刑。
前項之未遂犯罰之。
附表：
┌──┬─────────────┬────┬───────────────────┐
│編號│犯罪時間、地點            │ 被害人 │犯罪手段及所得財物                    │
├──┼─────────────┼────┼───────────────────┤
│ 一 │九十五年八月十七日        │ 乙○○ │丙○○於上述時、地，持其所有客觀上足供│
│    │十七時三十分許            │        │兇器使用之西瓜刀一把，以脅迫方式，至使│
│    │臺中縣潭子鄉聚興村興豐山莊│        │被害人不能抗拒後，喝令被害人打開收銀機│
│    │三００號（順昌便利超商）  │        │後，強盜現金新臺幣（下同）約三萬元後逃│
│    │                          │        │逸。                                  │
├──┼─────────────┼────┼───────────────────┤
│ 二 │九十五年八月二十六日      │ 辛○○ │丙○○於上述時、地，持其所有客觀上足供│
│    │十三時三十分許            │        │兇器使用之西瓜刀一把，以將刀抵住被害人│
│    │臺中縣豐原市○○路三五九號│        │頸部之強暴方式，至使被害人不能抗拒後，│
│    │（美而佳超商）            │        │喝令被害人打開收銀機後，強盜現金一萬五│
│    │                          │        │千元後逃逸。                          │
├──┼─────────────┼────┼───────────────────┤
│ 三 │九十五年八月二十九日      │ 甲○○ │丙○○於上述時、地，持其所有客觀上足供│
│    │十四時五十分許            │        │兇器使用之西瓜刀一把，以脅迫方式，至使│
│    │臺中縣潭子鄉○○村○○路  │        │被害人不能抗拒後，喝令被害人打開收銀機│
│    │一八九號（祥進雜貨店）    │        │後，強盜現金，復命被害人打開皮包，強盜│
│    │                          │        │皮包內現金，合計約三萬餘元後逃逸。    │
├──┼─────────────┼────┼───────────────────┤
│ 四 │九十五年九月七日          │ 庚○○ │丙○○於上述時、地，持其所有客觀上足供│
│    │十五時四十八分許          │        │兇器使用之西瓜刀一把，以脅迫方式，至使│
│    │臺中縣大雅鄉○○○路      │        │被害人不能抗拒後，喝令被害人打開店內收│
│    │三０五號（興鴻便利商店）  │        │銀機後，強盜現金，復命被害人打開皮包，│
│    │                          │        │強盜皮包內現金，合計約九千九百元後逃逸│
│    │                          │        │。                                    │
├──┼─────────────┼────┼───────────────────┤
│ 五 │九十五年九月九日          │ 戊○○ │丙○○於上述時、地，持其所有客觀上足供│
│    │十七時三十分許            │        │兇器使用之西瓜刀一把，以脅迫方式，至使│
│    │臺中縣豐原市○○里○○街三│        │被害人不能抗拒後，強盜被害人皮包乙只，│
│    │十七巷四號前              │        │內有現金二千六百元、鑰匙、證件等物品後│
│    │                          │        │逃逸。                                │
├──┼─────────────┼────┼───────────────────┤
│ 六 │九十五年九月十日          │ 丁○○ │丙○○於上述時、地，持其所有客觀上足供│
│    │十七時二十五分許          │        │兇器使用之西瓜刀一把，以將刀抵住被害人│
│    │臺中縣潭子鄉○○村○○路  │        │頸部之強暴方式，至使被害人不能抗拒後，│
│    │七十一號（台吉超商）      │        │喝令被害人打開店內收銀機後，強盜現金三│
│    │                          │        │千元後逃逸                            │
├──┼─────────────┼────┼───────────────────┤
│ 七 │九十五年九月九日          │ 癸○○ │被告丙○○於上述時、地，夥同劉志興，騎│
│    │二十一時十分許            │        │乘機車，以徒手方式趁被害人未及防備時搶│
│    │臺中市○○區○○路        │        │奪被害人所有之皮包乙只，內有現金二千三│
│    │與松義路口                │        │百元、證件數枚、手機二支等物後逃逸    │
├──┼─────────────┼────┼───────────────────┤
│ 八 │九十五年八月二十九日十三時│ 壬○○ │丙○○於上述時、地，持撿來之機車鑰匙插│
│    │三十分許                  │        │入車牌號碼SWF—二三八號輕機車電門發動 │
│    │臺中縣潭子鄉○○村○○路附│        │後竊取逃逸。                          │
│    │近                        │        │                                      │
└──┴─────────────┴────┴───────────────────┘
